【裁判字號】    98,交聲,2653
【裁判日期】    981113
【裁判案由】    違反道路交通管理處罰條例聲明異議
【裁判全文】
臺灣桃園地方法院交通事件裁定       98年度交聲字第2653號
原處分機關  交通部公路總局新竹區監理所中壢監理站
異  議  人
即受處分人  甲○○
                    號
上列受處分人因違反道路交通管理處罰條例案件，對於交通部公
路總局新竹區監理所中壢監理站於民國98年9 月15日以壢監裁字
第裁53-DP0000000號違反道路交通管理事件裁決書所為之裁決處
分（原舉發案號：桃園縣政府警察局桃警局交字第DP0000000 號
）不服，聲明異議，本院裁定如下：
    主  文
異議駁回。
    理  由
一、原處分意旨略以：異議人即受處分人（下稱異議人）甲○○
    於民國98年6 月11日下午3 時35分許，駕駛車牌號碼0157-G
    U 號自小客車（下稱系爭汽車），行經桃園縣龍潭鄉○○路
    149 號前，因迴車前未依規定暫停並注意來、往車輛即擅自
    迴轉，致對向騎乘車牌號碼HYW-753 號重型機車之乙○○見
    狀閃避不及，於緊急煞車後仍與異議人所駕駛車輛發生碰撞
    人車倒地，並因而受有四肢輕傷，嗣經桃園縣政府警察局交
    通隊以異議人迴車前未依規定暫停，亦未注意來、往車輛仍
    擅自迴轉，肇事致人受傷為由，依違反道路交通管理處罰條
    例第49條第5 款及第61條第3 項之規定掣單舉發。嗣異議人
    於應到案日期前向原處分機關提出申訴，經原處分機關函請
    舉發單位調查後，仍認異議人確有前開交通違規事實，原處
    分機關乃依道路交通管理處罰條例前開條文、第63條第1 項
    第1 款、違反道路交通管理事件統一裁罰基準及處理細則第
    43條、第44條及第67條等規定，於97年12月23日以壢監裁字
    第裁53-DP0000000號違反道路交通管理事件裁決書，裁處異
    議人罰鍰600 元及記違規點數4 點在案。
二、聲明異議意旨略以：伊沒有違規迴轉，亦無肇事致人受傷，
    伊當時迴轉有先停在中線看沒有來車後才迴轉，且伊和被害
    人乙○○所騎乘之車牌號碼HYW-753 號普通重型機車中間尚
    有另一部自小客車，伊如果沒有禮讓而逕自迴轉，應會先與
    該部自小客車發生碰撞，而非與被害人乙○○所騎乘之車輛
    發生碰撞，是原處分機關所為之裁決顯有違誤，爰具狀聲明
    異議云云。
三、按汽車迴車前，應暫停並顯示左轉燈光或手勢，看清有無來
    往車輛，並注意行人通過，始得迴轉；汽車駕駛人迴車前，
    未依規定暫停，顯示左轉燈光，或不注意來、往車輛、行人
    ，仍擅自迴轉，處新臺幣（下同）600 元以上1,800 元以下
    罰鍰；汽車駕駛人有前揭情形者，除依原條款處罰鍰外，並
    記違規點數1 點，道路交通安全規則第106 條第5 款、道路
    交通管理處罰條例第49條第5 款、第63條第1 項第1 款分別
    定有明文。又按汽車駕駛人駕駛汽車違反道路交通安全規則
    ，因而肇事致人受傷者，記違規點數3 點，道路交通管理處
    罰條例第61條第3 項前段亦有明文規定。
四、本件異議人固不否認有於上開時間，駕駛系爭車輛行經上述
    地點與乙○○所騎乘車號HYW-753 號重型機車發生碰撞，而
    為警舉發有「1.迴車前未注意來往車輛擅自迴轉；2.肇事致
    人受傷」之違規，此有本案裁決書、原舉發通知單各1 份在
    卷可稽，惟以前詞置辯，經查：
（一）異議人有於上述時、地駕駛系爭車輛，行經上述地點之違
      規事實，業據證人即被害人乙○○於本院98年11月2 日調
      查時結證稱：98年6 月11日下午3 時35分許，我騎車在龍
      潭鄉○○路上往中壢方向行駛，時速約30至40公里，行駛
      至中正路149 號前，看到異議人的車輛正進行迴轉，當時
      我與異議人車輛中間尚有另一輛禮讓的車子，該車有在路
      上暫停禮讓異議人的車子先經過，而我在該禮讓車子右後
      方發現異議人的車子從對向車道進行迴轉時，就開始殺車
      並向右偏閃，然因煞車不及而撞到異議人車子的右後方，
      並因而人車倒地，致手腳有擦撞傷。從我發現異議人在對
      向要迴轉過來時，異議人的車子都持續行駛，並未暫停等
      語；另異議人亦自承：當時其所駕駛之車輛，進行迴轉後
      至發生事故時，皆還未駛正，即車輛尚未完成迴轉等語，
      且對於桃園縣政府警察局龍潭分局所製作之道路交通事故
      現場圖，亦表示無意見，並有道路交通事故現場圖1 紙、
      道路交通事故調查報告表(一)(二)各1 紙（參見本院卷第23至
      24 頁 ）附卷可稽。
（二）按前引道路交通安全規則第106 條第5 款關於汽車迴轉前
      應遵守之規定，所謂迴車前，應「暫停看清無來往車輛」
      ，係指汽車駕駛人於迴車前，應暫停注意並看清四周有無
      來、往車輛，且需確保迴車期間均無車輛行近，或影響其
      他行進間車輛之行駛，始得迴車。故汽車駕駛人於迴車時
      ，雖預見同向或對向來車，在其迴轉完成前，不會行抵其
      迴轉處而逕行迴車，惟因實際上其迴車行為尚未完成前，
      來車即可能接近並受其影響時，該迴車行仍屬前述「未暫
      停看清無來往車輛」之行為，而違反前開規定甚明，另該
      行為復係違反道路交通管理處罰條例第49條第5 款之「未
      暫停注意來、往車輛，擅自迴車」之規定，亦屬當然。查
      本件車禍發生地點係交岔路口無其他障礙物，亦無視線死
      角，視距良好乙情，業據異議人及被害人乙○○於龍潭交
      通小隊製作調查筆錄時陳述明確（見本院卷第24頁背面至
      27頁），並有前揭道路交通事故調查表(一)可查；另本件車
      禍發生時間係日間下午3 時35分許，有自然光線，天候晴
      一節，亦有前揭道路交通事故調查表(一)在卷可考，衡情異
      議人倘確有於迴車前暫停並看清無往來車輛，確保其迴車
      期間均無車輛行近後始迴轉，異議人斷無未發現證人乙○
      ○騎乘機車駛近之理，本件車禍肇事自無由發生，足見本
      件異議人於前揭時、地迴車前，確未暫停確實看清無來往
      車輛，亦未確保其迴車期間均無車輛行近，或影響其他行
      進間車輛之行駛，即擅自迴轉，以致對向騎乘機車之乙○
      ○見狀時已閃避不及，遂發生本件車禍，並使乙○○因而
      受有手腳擦撞傷乙情，甚為明灼。是異議人前揭辯詞，尚
      無足採為有利異議人之認定。
五、綜上所述，異議人確有於前揭時、地迴車前未依規定暫停並
    注意來、往車輛仍擅自迴轉，及違反道路交通安全規則肇事
    致人受傷等交通違規行為，甚為明確，洵堪認定。從而，原
    處分機關依前揭道路交通管理處罰條例第49條第5 款、第61
    條第3 項前段、第63條第1 項第1 款、違反道路交通管理事
    件統一裁罰基準及處理細則第43條、第44條、第67條暨違反
    道路交通管理事件統一裁罰標準表之規定，裁處異議人罰鍰
    600 元並記違規點數4 點，其認事用法均核無不當。異議人
    陳稱原處分不當，為無理由，應予駁回。
據上論斷，應依道路交通案件處理辦法第19條，裁定如主文。
中    華    民    國    98    年    11    月    13    日
                  交通法庭    法  官  葉藍鸚
以上正本證明與原本無異。
如不服本裁定，應於裁定送達後5 日內向本院提出抗告狀。
                              書記官  冒佩妤
中    華    民    國    98    年    11    月    17    日


司法院資訊處製作；財團法人民間司法改革基金會備份。
